臺灣臺北地方法院民事判決　　　　　　　　　　　　九十三年度訴字第一五九一號
　　原　　　告　丙○即祭祀公業周廣昇管理人
　　訴訟代理人　吳雨學律師
　　複代理人　　林玠民律師
　　被　　　告　乙○○
　　訴訟代理人　陳正磊律師
　　被　　　告　甲○○
　　訴訟代理人　謝曜焜律師
　　複　代理人　張香堯律師
右當事人間請求撤銷訴訟程序事件，經本院於民國九十三年八月二日言詞辯論終結，
判決如左：
    主      文
原告之訴駁回。
訴訟費用由原告負擔。
    事實及理由
一、本件原告起訴主張：被告甲○○前以祭祀公業周廣昇管理人之身分起訴請求被告
    乙○○應交付附件所示土地及建物之所有權狀、租賃契約書、印章、財產管理人
    更改契約書、備忘錄及認證書，業經本院台北簡易庭八十五年度北簡字第二八五
    一號及八十六年度簡上字第一八０號判決被告乙○○應將上開文件交付被告甲○
    ○確定。惟被告甲○○所稱其經選任為管理人之民國七十九年三月十七日派下員
    大會，於召開前並未申請派下全員證明書，故在程序上不能確定派下員人數，該
    次派下員大會之召開並不合法，被告甲○○既非經合法派下員大會所選任，自非
    屬祭祀公業周廣昇之管理人，當無請求被告乙○○交付上開所有權狀等文件之權
    限。而原告為祭祀公業周廣昇之派下員，並於八十三年四月一日經各派下代表大
    會及祭祀公業管理委員會選任為主任委員，自得行使祭祀公業周廣昇之管理人職
    權，故上開所有權狀等文件應由原告持有，然因非可歸責於原告之事由致未能參
    加被告間上開訴訟而不能提出足以影響該確定判決結果之攻擊或防禦方法，致上
    開判決之結果對原告產生法律上之不利益等情，爰依民事訴訟法第五百零七條之
    一規定，求為命撤銷本院台北簡易庭八十五年度北簡字第二八五一號及本院八十
    六年度簡上字第一八０號之判決。
    被告則以：原告於被告間上開本院八十六年度簡上字第一八０號第二審訴訟程序
    中，已參加第二審訴訟程序，並提出攻擊防禦方法。再本院八十五年度北簡字第
    二八五一號及八十六年度簡上字第一八０號判決係屬給付判決，基於既判力相對
    性原則，該判決之效力並不及於原告，原告不因該判決而受何不利益。故原告
    本件請求與民事訴訟法第五百零七條之一規定之要件不符等語，資為抗辯。而陳
    明求為原告之訴駁回。
二、原告主張被告甲○○前以祭祀公業周廣昇管理人之身分起訴請求被告乙○○應交
    付附件所示土地及建物之所有權狀、租賃契約書、印章、財產管理人更改契約書
    、備忘錄及認證書，業經本院台北簡易庭八十五年度北簡字第二八五一號及八十
    六年度簡上字第一八０號判決勝訴確定之事實，業據提出本院八十五年度北簡字
    第二八五一號宣示判決筆錄及本院八十六年度簡上字第一八０號判決各乙份為證
    （見本院卷第十一頁至第二九頁），並為被告所不爭，核與本院八十六年度簡上
    字第一八０號民事卷宗相符，堪信為真實。至原告主張本院八十五年度北簡字第
    二八五一號及本院八十六年度簡上字第一八０號判決，均應撤銷，則為被告所否
    認，並以前開情詞置辯。經查：
（一）按有法律上利害關係之第三人，非因可歸責於己之事由而未參加訴訟，致不能
      提出足以影響判決結果之攻擊或防禦方法者，得以兩造為共同被告對於確定終
      局判決提起撤銷之訴，請求撤銷對其不利部分之判決，民事訴訟法第五百零七
      條之一定有明文。此即所謂第三人撤銷訴訟。第三人撤銷訴訟之立法理由在於
      因非可歸責於己之事由致未獲得該機會而未參與訴訟程序，卻必須受不利判決
      效力之拘束，無異剝奪其訴訟權及財產權，為貫徹程序權保障之要求，應使第
      三人於保護其權益之必要範圍內，請求撤銷原確定判決（見本院卷第八頁至第
      九頁之司法院提案說明）。從而，有法律上利害關係之第三人所能撤銷他人間
      之確定判決，僅限於該確定判決之效力對其不利之部分。
（二）被告甲○○前以祭祀公業周廣昇管理人之身分起訴請求被告乙○○交付如附件
      所示土地及建物之所有權狀、租賃契約書、印章、財產管理人更改契約書、備
      忘錄及認證書，已如前述。被告甲○○既是以祭祀公業周廣昇管理人之名義提
      起訴訟，則被告甲○○就該訴訟係代表派下全體成為當事人，其確定判決之既
      判力，依民事訴訟法第四百零一條第二項規定，對於派下全體亦有效力（最高
      法院九十二年度台抗字第三三三號判決要旨參照），原告既主張其為祭祀公業
      周廣昇之派下員，自為上開判決效力所及，係屬就該訴訟有法律上利害關係之
      第三人。惟被告甲○○以祭祀公業管理人身分對被告乙○○提起之上開訴訟，
      業經本院八十五年度北簡字第二八五一號及本院八十六年度簡上字第一八０號
      判決勝訴確定，亦如前述，則原告為該判決效力所及者為勝訴判決之效力，故
      該判決對原告並無不利，則該判決自無原告可請求撤銷之部分。
三、綜上所述，原告主張其因本院八十五年度北簡字第二八五一號及本院八十六年度
    簡上字第一八０號確定判決而受有不利益，請求撤銷該判決，洵屬無據，不應准
    許。
四、兩造其餘主張陳述及所提之證據，經本院審酌後，認均不足以影響本判決之結果
    ，均毋庸再予論述，附此敘明。
五、據上論結，原告之訴為無理由，依民事訴訟法第七十八條，判決如主文。
中　　　華　　　民　　　國　　九十三　　年　　　八　　　月　　 二十 　　日
                                        台灣台北地方法院勞工法庭
                                            法      官　黃書苑
右正本係照原本作成。
如對本判決不服，需於收受本判決後二十日內向本院提出上訴狀。
中　　　華　　　民　　　國　　九十三　　年　　　八　　　月　　 二十 　　日
                                            書  記  官  趙郁涵
